臺灣苗栗地方法院刑事判決　　　　　　　 95年度訴字第393號
公　訴　人　臺灣苗栗地方法院檢察署檢察官
被　　　告　甲○○
　　　　　　　　　　國民身分證.
　　　　　　　　　　（現另案於臺灣臺中監獄執行中）
指定辯護人　戴愛芬　律師
上列被告因毒品危害防制條例案件，經檢察官提起公訴（95年度
偵字第3056號），本院判決如下：
    主  文
甲○○販賣第二級毒品，累犯，處有期徒刑柒年陸月，扣案之電
子秤壹個、紅色封面帳冊壹本均沒收。
    事  實
一、甲○○曾因施用毒品案件，於民國90年8 月10日經本院以90
    年度易字第304 號刑決判處有期徒刑7 月確定，甫於91年11
    月20日因縮刑期滿執行完畢，詎仍不知悔改，明知安非他命
    係屬毒品危害防制條例第2 條第2 項第2 款規定之第二級毒
    品，不得非法販賣或持有。嗣因甲○○住處於94年4 月間燒
    燬，乃寄居於其友人乙○○位於苗栗市福安里鴻福32號2 樓
    之租屋處，甲○○竟意圖營利，基於販賣第二級毒品安非他
    命（下簡稱安非他命）之故意，於94年5 月28日下午5 時許
    ，委託具有幫助販賣安非他命故意之乙○○（所涉幫助販賣
    第二級毒品安非他命犯行，業經臺灣高等法院臺中分院於96
    年1 月17日以95年度上訴字第1995號判決判處有期徒刑3 年
    7 月），持安非他命1 包（約0.3 公克），至位於苗栗市○
    ○路「非凡遊藝場」後方，交予真實姓名不詳、年齡約40餘
    歲綽號「阿國」之成年男子。嗣經苗栗憲兵隊隊員於同年5
    月31日上午11時25分許，持本院核發之搜索票至乙○○之上
    開租屋處執行搜索，在乙○○身上查獲甲○○所有疑似安非
    他命之白色結晶體15包（合計毛重9.52公克，雖經查獲，惟
    未送鑑定，原因容後理由欄貳、三補述），並在甲○○上開
    位於苗栗市福安里鴻福32號2 樓之寄居處內，查獲甲○○所
    有疑似安非他命之白色結晶體35包（合計毛重21.12 公克，
    雖經查獲，惟未送鑑定，原因容後理由欄貳、三補述）、供
    販賣安非他命分裝用之工具電子秤1 個及供記帳用之紅色封
    面帳冊1 本，及乙○○所有與本件販賣安非他命無關之綠色
    封面帳冊1 本、筆記本2 紙（起訴書誤載為帳冊2 本）及吸
    食器1 組，始查獲上情。
二、案經臺灣苗栗地方法院檢察署檢察官自動檢舉偵查起訴。
    理  由
壹、程序方面：
一、按被告以外之人於審判外向法官所為之陳述，得為證據，刑
    事訴訟法第159 條之1 第1 項定有明文。立法理由係認被告
    以外之人（包括證人、鑑定人、告訴人、被害人及共同被告
    等）之陳述係在法官面前為之，因其任意陳述之信用性已受
    確定保障之情況下所為，自得作為證據。不問係其他刑事案
    件之羈押訊問期日、勘驗期日、準備程序期日、審理期日或
    民事事件、行政訴訟程序，凡係在普通法院法官（軍事法官
    、外國法官不與之）面前所為之陳述，均具有證據能力。查
    本件證人乙○○於其所涉違反毒品危害防制條例案件向本院
    法官所為之供述（見本院94年度訴字第630 號刑事卷第7 頁
    至第10頁、第26頁至第30頁、第64頁至第66頁、第82頁至第
    85頁），在其任意陳述之信用性無疑之情況下，其證述依法
    自具有證據能力。
二、次按被告以外之人於偵查中向檢察官所為陳述，除顯有不可
    信之情況者外，得為證據，同法第159 條之1 第2 項定有明
    文。偵查中對被告以外之人（包括證人、鑑定人、告訴人、
    被害人及共同被告等）所為之偵查筆錄，或被告以外之人向
    檢察官所提之書面陳述，性質上均屬傳聞證據。惟現階段刑
    事訴訟法規定檢察官代表國家偵查犯罪、實施公訴，依法其
    有訊問被告、證人及鑑定人之權，證人、鑑定人且須具結，
    而實務運作時，檢察官偵查中向被告以外之人所取得之陳述
    ，原則上均能遵守法律規定，不致違法取供，其可信度極高
    ，職是，被告以外之人前於偵查中已具結而為證述，除反對
    該項供述得具有證據能力之一方，已釋明「顯有不可信之情
    況」之理由外，不宜以該證人未能於審判中接受他造之反對
    詰問為由，即遽指該證人於偵查中之陳述不具證據能力。且
    所謂不可信性情況，法院應審酌被告以外之人於陳述時之外
    在環境及情況，例如：陳述時之心理狀況、有無受到外力干
    擾等，以為判斷之依據。本件證人乙○○於檢察官訊問時（
    參見臺灣苗栗地方法院檢察署94年度他字第412 號偵查卷第
    27頁、第28頁），均係以證人之身分陳述，均經告以具結義
    務及偽證處罰後，於命證人朗讀結文後具結，其係於負擔偽
    證罪之處罰心理下證述，並以具結擔保其供述之真實性，又
    無受其他不當外力干擾之情形，其未曾提及檢察官在偵查時
    有不法取供之情形，依上揭說明，其於偵查中之證言，自具
    有證據能力，依刑事訴訟法第159 條之1 第2 項之規定，得
    為證據。
三、末按被告以外之人（包括證人、鑑定人、告訴人、被害人及
    共同被告等）於審判外之陳述雖不符刑事訴訟法第159 條之
    1 至之4 等4 條之規定，而經當事人於審判程序同意作為證
    據，法院審酌該言詞陳述或書面陳述作成時之情況，認為適
    當者，亦得為證據，同法第159 條之5 第1 項定有明文。立
    法意旨在於傳聞證據未經當事人之反對詰問予以核實，原則
    上先予排除。惟若當事人已放棄反對詰問權，於審判程序中
    表明同意該等傳聞證據可作為證據，基於尊重當事人對傳聞
    證據之處分權，及證據資料愈豐富，愈有助於真實發見之理
    念，且強化言詞辯論主義，使訴訟程序得以順暢進行，上開
    傳聞證據亦均具有證據能力。查本件證人乙○○於警詢時之
    供述（參見臺灣苗栗地方法院檢察署94年偵字第2044號偵查
    卷第12頁至第15頁），亦屬被告以外之人於審判外之陳述，
    其性質雖屬傳聞證據，然其於警詢時之供述，均經公訴人引
    為證據方法，而被告及其辯護人於本院準備程序及審判期日
    時，對於公訴人起訴時所舉之證據方法表示無意見（參見本
    院卷第5 頁刑事準備書狀、95年12月14日審判筆錄第3 頁、
    96年4 月26日審判筆錄第2 頁），應視為同意作為證據。且
    本院審酌筆錄之記載及卷內之證據，並無不能自由陳述或其
    他非法、不當取證等情形，依刑事訴訟法第159 條之5 第1
    項之規定，自得為證據。
貳、實體方面：
一、訊據被告甲○○對於上揭時、地，委託乙○○持安非他命1
    包（約0.3 公克），至位於苗栗市○○路「非凡遊藝場」後
    方，交予真實姓名不詳、年齡約40餘歲綽號「阿國」之成年
    男子之事實固坦承不諱（參見本院95年8 月25日準備程序筆
    錄第4 頁），惟矢口否認其涉有販賣安非他命犯行，辯稱：
    伊係無償贈與綽號「阿國」之成年男子，伊無販賣之營利意
    圖云云。惟查：
（一）證人乙○○於本院審理中雖以其作證恐受不利之追訴為由
      ，依法拒絕作證，惟參諸其於本院另案即94年度訴字第63
      0 號涉犯毒品危害防制條例案件審理中供述：伊係受被告
      之託持安非他命至苗栗市非凡遊藝場後方，交付給不詳姓
      名之成年男子及知道是安非他命等語（參見本院94年度訴
      字第630 號刑事卷第8 頁），及於警詢中證述：「（問：
      邱員【即被告甲○○】如何託你販毒予人？交易之方式為
      何？）邱員有時會叫購買者至我租屋處取貨，有時則叫我
      送毒品至苗栗市ID4 或阿邱遊藝場內予購買者。」等語（
      參見臺灣苗栗地方法院檢察署94年偵字第2044號偵查卷第
      13頁），堪認本件被告係基於販賣安非他命之意思，委託
      乙○○持安非他命至苗栗市非凡遊藝場後方，交付給不詳
      姓名之成年男子，而乙○○亦明知被告委託交付物品係安
      非他命無訛，否則何以證人乙○○於94年5 月31日經警查
      獲時證述被告曾叫伊送毒品予購買者？另本件證人乙○○
      受被告委託交付安非他命予真實姓名不詳、綽號「阿國」
　　　成年男子之幫助販賣安非他命犯行，業經臺灣高等法院臺
　　　中分院於96年1 月17日判處有期徒刑3 年7 月乙節，亦有
  　　該院95年度上訴字第1995號刑事判決影本1 份在卷可稽，
      是被告辯稱：伊係無償贈與云云，自不足採信。
（二）次查，徵諸苗栗憲兵隊隊員於94年5 月31日上午11時25分
      許，在乙○○位於苗栗市福安里鴻福32號2 樓之租屋處，
      在乙○○身上及在上開租屋處查獲被告所有疑似安非他命
      之白色結晶體合計50包（合計毛重30.64 公克），確係安
      非他命，且為被告所有，係被告以3 萬餘元之價格購買，
      怕自己吸太多，所以分成小包乙節，業據被告於本院審理
      中供述明確等情（參見本院95年12月14日審判筆錄第4 頁
      、第5 頁、第6 頁、第10頁、第12頁、第13頁），及被告
      於另案共犯乙○○所涉本院94年度訴字第630 號違反毒品
      危害防制條例案件審理中證述：有朋友需要，就送給他。
      怕被朋友看到那麼多，才將一兩多的安非他命分裝成50包
      等語（參見本院94年度訴字第630 號刑事卷第78頁），被
      告對於為何將所購入之安非他命分成50包之供述，前後顯
      然不一。本件姑不論被告將購入之安非他命分成50包，其
      理由究係怕自己吸太多？送給朋友？抑或怕被朋友看到？
      然被告係以3 萬餘元之價格購入上開安非他命之事實，殆
      無疑義。參諸本件被告於本院審理中供述：伊案發時因家
      裡房子於94年4 月間燒燬，乃寄居於友人乙○○之租屋處
      ，被查獲時伊無工作，亦無積蓄，購買毒品的錢係伊去「
      阿秋電玩店」打臨工以1 天1 千元賺的，有超過一半的錢
      是向朋友借的等語（參見本院95年12月14日審判筆錄第5
      頁、第8 頁、第9 頁），堪認被告案發時之經濟情況不佳
      ，衡情被告在經濟狀況拮据下，豈會將其自己花錢購入價
      格昂貴之安非他命無償贈與他人？況參以被告於本院審理
      中亦供承伊僅知道綽號「阿國」男子之外號，不知其真實
      姓名乙節（參見同上審判筆錄第11頁），益證被告與綽號
      「阿國」之男子間並不熟識，則被告豈會甘冒轉讓毒品刑
      責之風險，任意將安非他命無償贈與彼此間不熟識且真實
      姓名不詳之人？是被告辯稱：伊係無償贈與安非他命予綽
      號「阿國」之成年男子云云，不足採信。
（三）再查，參諸被告將安非他命1 包（約0.3 公克）交付予綽
      號「阿國」之成年男子，係約定在苗栗市「非凡遊藝場」
      後方，並非由被告親自出面交付，而係委託乙○○交付等
      情，益見被告對於交付安非他命予他人之事，非常謹慎小
      心，無非係其明知販賣第二級毒品安非他命，必須擔負相
      當重之刑責，為避免被查獲，其必須如此小心謹慎。否則
      如被告所辯伊係無償贈與他人云云屬實，其理應無須如此
      大費周章，將安非他命送到約定之地點交付，其既係無償
      贈與他人，理應由他人至被告寄居處拿取始合常理？是本
      件被告自不可能在無償或無利得之情況下，將安非他命贈
      與或原價轉讓予他人，因此在無證據證明有贈與或無償轉
      讓之情形，而被告又如此謹慎選擇「非凡遊藝場」作為交
      付安非他命之場所，被告具有販賣安非他命之營利意圖及
      營利事實，應堪認定。
（四）此外，復有被告所有之電子秤及紅色封面帳冊1 本扣案可
      資佐證，參諸電子秤係被告持供分裝安非他命之工具，業
      據被告供明在卷（參見同上審判期日第13頁），本件被告
      如未販賣安非他命，其何須將其購入之安非他命以電子秤
      平均分裝成若干小包？如依其所辯係方便自己吸食，則分
      裝之重量只須大概即可，實無須如此大費周章以電子秤分
      裝。另參諸扣案被告所有之紅色封面帳冊內記載許多不詳
      姓名人之綽號如「阿西」、「阿仁」及金額如「11500 」
      、「29000 」、「3500」、「3000」等情，益證該帳冊係
      供被告販賣安非他命記帳用，而非如被告所辯係記載經營
      六合彩的錢云云，蓋如被告所辯屬實，為何只記載綽號，
      且記載金額高低相差會如此懸殊？是被告上揭辯解，均係
      卸責之詞，不足採信。
（五）綜上所述，被告具有販賣安非他命之營利意圖及營利事實
      ，應堪認定。被告上揭辯解，均係臨訟卸責之詞，不足採
　　　信。從而，本件事證明確，被告上揭販賣第二級毒品安非
　　　他命犯行，應堪認定，應予依法論科。
二、按安非他命係屬毒品危害防制條例第2 條第2 項第2 款規定
    之第二級毒品，不得非法販賣或持有，是核被告甲○○所為
　　，係犯毒品危害防制條例4 條第2 項之販賣第二級毒品罪。
    被告販賣第二級毒品前之非法持有第二級毒品安非他命之低
    度行為，應為販賣第二級毒品安非他命之高度行為所吸收，
    不另論罪。次按被告行為後，刑法第47條規定，業於94年1
    月7 日修正，並於95年7 月1 日施行，新法業已修正累犯之
    成立，限於故意再犯者，此雖非犯罪構成要件之變更，但顯
    已影響行為人刑罰之法律效果，自屬法律變更，依刑法第2
    條第1 項之規定，仍依適用較有利於被告之行為時法律即修
    正前刑法第47條累犯之規定。查本件被告曾因施用毒品案件
    ，於90年8 月10日經本院以90年度易字第304 號刑決判處有
    期徒刑7 月確定，甫於91年11月20日因縮刑期滿執行完畢，
    有臺灣高等法院被告前案紀錄表1 份附卷可稽，茲於5 年以
    內再故意犯本件有期徒刑以上之罪，如上所述，應依修正前
    刑法第47條之規定，論以累犯，除法定本刑為無期徒刑，依
    法不得加重外，爰就有期徒刑部分，依修正前刑法第47條之
    規定加重其刑。爰審酌被告曾有違反麻醉藥品管理條例、毒
    品危害防制條例、槍砲彈藥刀械管制條例及賭博、竊盜、贓
    物等犯罪前科，有台灣高等法院被告前案紀錄表1 份附卷可
    憑，足見被告素行不佳，販賣毒品行徑戕害國民身心健康及
    影響社會秩序甚鉅，經查獲之販賣毒品次數僅1 次，且販賣
    安非他命數量僅1 小包約0.3 公克，亦未獲取任何利潤，犯
    罪所生危害尚屬輕微，及被告犯後迄今仍矢口否認犯行，不
    知悔改，犯後態度不佳等一切情狀，量處如主文所示之刑，
    以示儆懲。至扣案之電子秤1 個、紅色封面帳冊1 本，均係
    被告所有，業據被告供明在卷（參見同上審判筆錄第11 頁
    ），如上所述，係分別供被告販賣安非他命分裝用及記帳用
    之工具，均應依毒品危害防制條例第19條第1 項規定，予以
    宣告沒收，上開物品既均經扣案，事理上自無全部或一部不
    能沒收之情形，即毋庸依同條項之規定另諭知如全部或一部
    不能沒收時，追徵其價額。至本件被告販賣之第二級毒品安
    非他命1 包重約0 ．3 公克，並未扣案，且已經歷多時，顯
    已費失而不存在，爰不予宣告沒收銷燬之。另本件因被告自
    始否認販賣第二級毒品安非他命，且在客觀上亦無證據足資
    證明本件販賣第二級毒品安非他命被告已收取款項，而有販
    賣毒品所得，故本件自無從依毒品危害防制條例第19條第1
    項規定，諭知沒收犯罪所得，附此敘明。至其餘扣案之綠色
    封面帳冊1 本、筆記本2 紙及吸食器1 組，均係乙○○所有
    ，並非被告所有，亦據被告供明在卷（參見同上審判筆錄第
    10頁），參諸上開綠色封面帳冊1 本、筆記本2 紙記載內容
    ，及吸食器1 組，均無從證明與本件被告販賣第二級毒品安
    非他命犯行有關，爰均不予宣告沒收，併此敘明。
三、至94年5 月31日上午11時25分許，經苗栗憲兵隊隊員持本院
    核發之搜索票，至乙○○位於苗栗市福安里鴻福32號2 樓之
    租屋處執行搜索，在乙○○身上查獲之白色結晶體15包（合
    計毛重9.52公克），及在被告上揭寄居處內，查獲被告所有
    之白色結晶體35包（合計毛重21.12 公克），總計50包（合
    計毛重30.64 公克），固均係被告所有，並據被告於本院審
    理中供述查獲上開白色結晶體50包（合計毛重30.64 公克）
    確係第二級毒品安非他命無訛（參見同上審判筆錄第10頁）
    ，並有苗栗憲兵隊扣押物品收據暨扣押物品（清冊）目錄表
    1 份、查獲疑似安非他命之白色結晶體照片16幀附卷可憑（
    參見臺灣苗栗地方法院檢察署94年偵字第2044號偵查卷第23
    頁至第32頁），是上開查獲之白色結晶體50包（合計毛重30
    .64 公克），固可能係第二級毒品安非他命。惟查，本件遍
    查相關卷宗、證物，並未發現有苗栗憲兵隊隊員於94年5 月
    31日查獲之上揭疑似安非他命之白色結晶體50包（合計毛重
    30.64 公克），且未扣案，經本院發現後函詢臺灣苗栗地方
    法院檢察署原起訴檢察官上揭查獲之50包白色結晶體下落，
    嗣經該署原起訴檢察官函復略以：「本署94年偵字第2044號
    一案，於94年5 月31日，在苗栗市福安里鴻福32號2 樓查獲
    乙○○持有安非他命50小包（共重30.64 公克），經清查結
    果移送機關即苗栗憲兵隊始終未將扣案之安非他命50小包送
    至本署贓物庫，偵查中本檢察官曾於94年8 月31日命書記官
    通知該隊將安非他命入庫，以送法務部調查局鑑定其成分，
    該隊警務士下士黃奕峰稱已自行送驗，有辦案進行單附卷可
    憑。嗣經貴院函知豐原憲兵隊進行調查，調查結果並無將扣
    案之安非他命送至國防部憲兵司令部進行鑑定之公文紀錄。
    關於本案是否涉及移送機關人員遺失扣案毒品甚或盜賣事實
    ，業已分案偵辦中，待偵結再將結果通知貴院。」等情，有
    該署96年4 月13日苗檢家調94偵字第002044號函1 份在卷可
    參，足證本件苗栗憲兵隊查獲之上揭疑似安非他命之白色結
    晶體50包（合計毛重30.64 公克），於查獲之初並未隨案移
    送臺灣苗栗地方法院檢察署入庫，亦未送相關機關鑑定是否
    確係安非他命，迄今仍然下落不明，是本件自難僅憑被告之
    自白及卷附照片，遽認查獲之上揭白色結晶體50包（合計毛
    重30.64 公克）確係第二級毒品安非他命，而依毒品危害防
    制條例第18條第1 項前段之規定，予以宣告沒收銷燬之，附
    此敘明。
四、末查，本件查獲之上揭疑似安非他命之白色結晶體數量高達
    50包，重量合計毛重達30.64 公克，如上所述，始終未送鑑
    定，亦未移送臺灣苗栗地方法院檢察署入庫，迄今仍然下落
    不明，在臺灣苗栗地方法院檢察署檢察官偵查過程中竟未發
    現，而在本院審理中始發現，其原因究係移送機關人員不慎
    遺失？抑或另涉及不法？允宜由犯罪偵查機關儘速查明，並
    追究相關人員之刑事責任或行政責任，以杜絕類此事件之再
    度發生，並維官箴及政府機關之優良形象。
據上論斷，應依刑事訴訟法第299 條第1 項前段，毒品危害防制
條例第4 條第2 項、第19條第1 項，刑法第2 條第1 項前段、第
11條，修正前刑法第47條，判決如主文。
本案經檢察官黃俊鳴到庭執行職務。
中　　華　　民　　國　　96　　年　　5 　　月　　17　　日
                  刑事第二庭  審判長法　官  楊　清　益
                                    法  官  顧  正  德
                                    法  官  吳　炳　桂
以上正本證明與原本無異。
如不服本判決，應於判決送達後10日內向本院提出上訴狀（應抄
附繕本）。
                                    書記官　蘇　文  熙
中　　華　　民　　國　　96　　年　　5 　　月　　23　　日
附錄本判決論罪科刑法條全文：
毒品危害防制條例第4條第2 項：
製造、運輸、販賣第二級毒品者，處無期徒刑或 7 年以上有期徒
刑，得併科新臺幣 7 百萬元以下罰金。
